【裁判字號】    99,聲判,88
【裁判日期】    991125
【裁判案由】    聲請交付審判
【裁判全文】
臺灣臺中地方法院刑事裁定              99年度聲判字第88號
聲  請  人
即告訴  人  張江河
代  理  人  張柏山律師
被      告  王俊翔
            張國平
上列聲請人因告訴被告等違反廢棄物清理法案件，不服台灣高等
法院臺中分院檢察署99年度上聲議字第1898號駁回再議之處分（
原不起訴處分案號：臺灣臺中地方法院檢察署檢察官99年度偵字
第1106 7號），聲請交付審判，本院裁定如下：
   主  文
聲請駁回。
   理  由
一、按告訴人不服上級法院檢察署檢察長或檢察總長認再議為無
    理由而駁回之處分者，得於接受處分書後10日內委任律師提
    出理由狀，向該管第一審法院聲請交付審判；又法院認為交
    付審判之聲請不合法或無理由者，應駁回之，刑事訴訟法第
    258 條之1 、第258 條之3 第2 項前段，分別定有明文。上
    開條文規定告訴人得向法院聲請交付審判，係新增對於「檢
    察官不起訴或緩起訴裁量權」制衡之一種外部監督機制，法
    院僅就檢察官所為不起訴或緩起訴之處分是否正確加以審查
    ，以防止檢察機關濫權，依此立法精神，同法第258 條之3
    第3 項規定法院審查聲請交付審判案件時「得為必要之調查
    」，其調查證據之範圍，自應以偵查中曾顯現之證據為限；
    而同法第260 條對於不起訴處分已確定或緩起訴處分期滿未
    經撤銷，因發現新事實或新證據者得再行起訴之規定，其立
    法理由說明該條所謂不起訴處分已確定者，包括「聲請法院
    交付審判復經駁回者」之情形在內，是前述「得為必要之調
    查」，其調查證據範圍，更應以偵查中曾顯現之證據為限，
    不得就告訴人新提出之證據再為調查，亦不得蒐集偵查卷以
    外之證據，否則將與上開第260 條規定之再行起訴制度混淆
    不清，亦將使法院兼任檢察官而有回復「糾問制度」之虞；
    且法院裁定交付審判，即如同檢察官提起公訴使案件進入審
    判程序，是法院裁定交付審判之前提，必須偵查卷內所存證
    據已符合刑事訴訟法第251 條第1 項規定「足認被告有犯罪
    嫌疑」檢察官應提起公訴之情形，亦即該案件已經跨越起訴
    門檻，縱或法院對於檢察官所認定之基礎事實有不同判斷，
    但如該案件仍須另行蒐證偵查始能判斷應否交付審判者，因
    交付審判審查制度並無如同再議救濟制度得為發回原檢察官
    續行偵查之設計，法院仍應依同法第258 條之3 第2 項前段
    規定，以聲請無理由裁定駁回。
二、本件聲請人即告訴人前以被告王俊翔、張國平涉犯違反廢棄
    物清理法罪嫌，向臺灣臺中林地方法院檢察署檢察官提出告
    訴，業經該署檢察官於99年8月11日以99年度偵字第11067號
    為不起訴處分後，聲請人不服，聲請再議，復經臺灣高等法
    院臺中分院檢察署認再議無理由，而於99年10月8日以99 年
    度上聲議字第1898號處分駁回再議，聲請人係於99年10月14
    日收受處分書，並於99年10月22日委任律師向本院具狀聲請
    交付審判等情，業經本院調取上開卷宗核閱無訛，並有卷內
    本院收文章戳可稽，其提出交付審判聲請期間尚未逾越前述
    10日之法定期間，程序上核無不合，先予指明。
三、原檢察官不起訴處分意旨略以：被告王俊翔雖坦承有使用告
    訴人所有坐落臺中市○○區○○段128、129地號土地，在上
    開土地上經營柏林公司，並委由被告張國平整地一事，惟堅
    詞否認有何違反廢棄物清理法之犯行，辯稱：不知為何會有
    廢棄物，因上開土地與鄰地（134地號土地）有高低落差，
    遂經上開134地號土地所有人楊能慧之同意，委請被告張國
    平整地、設置圍籬等語；被告張國平固坦承於97年11月21日
    受王俊翔委託，在上開128、134地號整地，並在上開134地
    號土地前面搭建圍籬之事實，然堅決否認有何違反廢棄物清
    理法之事實，辯稱：並未開挖上開128地號土地，只有整地
    ，清除雜草後，翌（22）日即委由領有廢棄物清理許可證之
    京旺環保工程有限公司將整地後之雜草等物清運，只有前面
    搭建圍籬，車輛仍可從後面進出等語。經查：
  (一)告訴意旨認被告王俊翔、張國平涉有違反廢棄物清理法等罪
    嫌，無非以告訴人張江河之指訴、於98年8月27日12時許，
    開挖上開土地時，發現夾雜一般廢棄物、臺中市環境保護局
    環境稽查工作紀錄為主要論據。告訴人張江河固堅稱上開
    128地號土地未臨馬路，車輛須從被告王俊翔所經營之公司
    出入口方可進出，進而推論上開廢棄物為被告王俊翔所傾倒
    、掩埋，惟質之告訴人張江河亦不否認之前出國，並未在場
    目擊係何人傾倒、掩埋廢棄物，上開128地號土地雖未臨馬
    路，但周圍並未設置圍籬；而恐嚇當時，並無其他證人，亦
    無證據可提供等語。是僅能證明上開128地號曾遭人棄置廢
    棄物，並不能證明係被告等所為。
  (二)證人即134地號土地所有人楊能慧證稱，上開134地號土地與
    128地號土地相鄰，中間並無圍籬隔離，於97年11月25日，
    同意王俊翔搭建鐵皮圍牆，只有圍前面，沒有圍後面等語。
    又證人即京旺環保工程有限公司經理甘振球亦證稱：於97年
    11月22日與松築園藝公司的張國平簽約承攬129、134地號土
    地之廢棄物清運工作，進入並無管制，可以直接進入，上開
    廢棄物並載運至臺中市垃圾焚化廠等語。另證人即臺中市環
    境保護局稽查人員洪振森亦證稱：至現場勘查時，周圍雜草
    叢生，有推土機整過地的痕跡，依上開廢棄物之腐敗程度，
    可判斷是新掩埋的廢棄物，但無法判斷是何人掩埋等語。則
    上開128地號土地固遭人棄置、掩埋廢棄物，尚難逕指係被
    告在上開128地號土地從事廢棄物之清除或處理，且查無證
    據足資證明係被告等所為，復觀之現場照片，上開128地號
    土地周圍雜草叢生，四周並未以圍牆隔離，再參以告訴人張
    江河、證人等上開證述，可認現場並非僅有被告王俊翔等得
    以出入等情，則上開廢棄物係他人未經同意而傾倒亦屬可能
    。
  (三)且被告張國平等於整地後之廢棄物，尚委請合格廢棄物清運
    業者處理，亦有廢棄物委託代清除契約書、廢棄物處理廠受
    託處理一般事業廢棄物清除機構進廠（場）確認單、統一發
    票各1份附卷可佐，難認被告王俊翔、張國平有另行載運一
    般廢棄物，至上開128地號土地傾倒、掩埋之可能，足認被
    告王俊翔、張國平上開所辯，尚非不可採。是告訴人張江河
    僅憑其主觀臆測提出告訴，尚無法提出任何積極證據或指出
    證明方法以證實上開廢棄物係被告等所棄置。綜上所述，自
    難僅憑告訴人片面之指訴，即遽認被告二人涉有違反廢棄物
    清理法之犯行。此外，復查無其他積極證據足資認定被告二
    人有何犯行，揆諸上揭法條說明及判例意旨，應認被告二人
    之罪嫌均尚屬不足。
四、臺灣高等法院臺中分院檢察署駁回再議處分書（99年度上聲
    議字第1898號）之理由略以：
  (一)被告王俊翔、張國平均否認有何開挖128地號土地及在該土
    地上掩埋廢棄物等犯行。按告訴人張江河既不否認因之前出
    國，並未在場目擊係何人在上開土地上傾倒、掩埋廢棄物；
    而上開128地號土地固有遭人棄置、掩埋廢棄物，然128地號
    土地雖未臨馬路，但周圍並未設置圍籬，復觀之現場照片，
    上開128地號土地周圍雜草叢生，四周並未以圍牆隔離，再
    參以證人即京旺環保工程有限公司經理甘振球及134地號土
    地所有人楊能慧等之證述，可認現場並非僅有被告王俊翔、
    張國平得以出入等情，則上開廢棄物係他人未經同意而傾倒
    亦屬可能，聲請人張江河之指訴僅係其主觀之臆測，尚無何
    積極證據或指出證明方法以證實上開廢棄物係被告王俊翔、
    張國平等所棄置。原檢察官以被告二人違反廢棄物清理法之
    犯罪嫌疑不足而為不起訴之處分，經核並無不合。
  (二)聲請再議意旨另以：
      1.聲請人張江河於98年8月27日，報請環保及警察機關派
        員會同在系爭土地開挖，發現確有被濫墾、濫挖，遭人
        非法掩埋廢棄物之事實。而本件被告王俊翔、張國平由
        另案98年度偵字第20728號(被告王淵本)案簽分後，竟
        未能揪出不法掩埋大量廢棄物之徒，且未經開庭讓聲請
        人與被告等對質，即率為不起訴處分，要與社會期待之
        公平正義落差太大。
      2.系爭土地因為租賃關係，自93年1月1日起迄今長期由被
        告王俊翔管領、使用，是被告辯解上開廢棄物非其所掩
        埋，應由被告舉證證明，不應以聲請人張江河未曾目擊
        ，據被告有利之認定。且台中市環境保護局稽查人員洪
        振森已證稱現場所發現者係新掩埋的廢棄物，是該廢棄
        物倘係他人所非法掩埋，被告王俊翔何以不知？且又不
        曾報警或通知聲請人張江河進行訴追，顯然違背常理。
      3.原署98年度偵字第20728號被告王淵本違反廢棄物清理
        法案件偵查期間，聲請人張江河即曾聲請承辨檢察官勘
        驗現場，惟原檢察官迄未勘驗現場，亦未進一步讓聲請
        人張江河與被告等對質說明，即以「查無任何積極證據
        」及「上開廢棄物係他人未經同意而傾倒亦屬可能」等
        語，遽為不起訴處分，顯未盡調查能事，難昭公信。
      4.被告王俊翔於系爭土地設有電動鐵門之門禁管制，系爭
        土地周邊又無車輛通路，上開廢棄物倘係他人所非法掩
        埋，其掩埋廢棄物之操作機具、車輛，如何進入現場？
        況被告王俊翔、張國平均承認在系爭土地整地，整地時
        又以安全圍籬擋住過往人、車之視線，整地後，其整地
        部分與遭不法挖掩埋廢棄物部分之土地，形成整體無縫
        之狀態，可見其間隱情，原檢察官未對此情詳加斟酌，
        亦未勘驗現場，查明系爭土地遭不法濫挖掩埋之廢棄物
        ，是何種類廢棄物？數量多少？面積多大？原來天然砂
        石何去？顯有瑕疵。
  (三)經查：
      1.聲請人張江河所有之上開128號土地內發現有新掩埋的
        廢棄物，固據證人即臺中市環境保護局稽查人員洪振森
        證述在卷。惟查，上開128號土地與第134號土地相鄰，
        周圍原未設置圍籬，僅於97年11月25日，楊能慧同意被
        告王俊翔搭建鐵皮圍牆後，有將前面圍起來，後面沒圍
        等情，業據證人楊能慧證述在卷（見同上卷第42頁）；
        證人即京旺環保工程有限公司經理甘振球亦證稱其前往
        清運雜草時，沒有大門管制，自己直接開車進去等情（
        見同上卷第46頁）。是證人洪振森之證詞，僅能證明上
        開128地號曾遭人棄置廢棄物，仍不能排除該等廢棄物
        之掩埋係被告以外之他人所為。原檢察官依憑所有卷內
        資料詳予論敘被告等如何罪嫌不足之理由及所憑之證據
        ，核其採證、認事與證據之取捨及證明力之判斷並無違
        法之處，其論斷亦無違背吾人日常之經驗法則或客觀存
        在之論理，揆之首開說明，自亦難逕為被告等不利之認
        定。
      2.系爭土地雖由被告王俊翔租用管領，惟周圍原未設置圍
        籬，他人可逕行開車入內，已如前述，自難排除他人入
        內掩埋系爭廢棄物之可能；證人洪振森雖判斷現場所發
        現者係新掩埋的廢棄物，惟並無從證明確係多久前所掩
        埋，況被告王俊翔事後經聲請人楊能慧同意搭建鐵皮圍
        牆，亦僅圍前面，而未圍後面等情，已據楊能慧證述在
        卷，是仍難排除他人掩埋之可能。且如前述，犯罪事實
        須依證據認定，聲請人未曾目擊何人掩埋，固難即據為
        被告有利之認定，惟欲認定係被告等所掩埋，仍須憑積
        極證據，非被告等未能舉證證明他人所為，即可遽以推
        斷係被告等所掩埋。
      3.本件係由原署98年度偵字第20728號被告王淵本違反廢
        棄物清理法案件簽分偵辦，上開前案，原承辦檢察官已
        就相關事證，詳加調查，應無再讓聲請人張江河與被告
        等對質說明之必要；又現場勘驗僅能證明現場有掩埋廢
        棄物之情事，無從證明系爭廢棄物係被告等所掩埋，應
        亦無再為現場勘驗之必要。至於被告王俊翔整地時有圍
        以安全圍籬，乃被告王俊翔與聲請人楊能慧之約定，有
        楊能慧之同意書影本在卷可稽（見同上卷第68頁）；而
        整地形成整體無縫之狀態，乃整地之結果，與系爭廢棄
        物係何人？何時掩埋無關，均難據為被告不利之認定。
        原檢察官已參酌上開案卷內證據資料，逐一審究後，說
        明其取捨論駁而為被告罪嫌不足之認定，於法洵無違誤
        。
      4.綜上所陳，原檢察官偵查結果，認被告王俊翔、張國平
        違反廢棄物清理法罪嫌不足，為不起訴處分，尚無違誤
        。聲請人執上述意旨聲請再議，核無理由。
五、本件聲請意旨略以：
  (一)聲請人與王淵本及本案被告王俊翔父子是朋友關係，渠等深
    知聲請人往返澳洲與親人相聚生活之期間，因此被告等人違
    反廢棄物清理法規定不法在系爭土地掩埋廢棄物之犯行，當
    會利用聲請人出國期間進行，絕不可能讓聲請人有機會親眼
    目睹此等不法犯行。
  (二)系爭土地位在偏僻之處，自93年間起即出租被王俊翔父子管
    領使用，終日經營柏林寵物公司，養有多數凶猛犬隻，是被
    告以外與犬隻無關之人，鮮有進出該處，又被告王俊翔為求
    現場掩埋廢棄物不被發覺，在中台路邊沿設置建築物安全圍
    籬（現已拆除），使地形視覺上足以擋住中台路往來人車之
    視線，讓被告等人現場掩埋廢棄物之犯行，不易被人發現。
  (三)雖然不起訴處分書指稱系爭土地遭受掩埋廢棄物，不無可能
    是被告以外之人所為，但是掩埋該等廢棄物，需要操作機具
    、載運車輛、多數人手、長時間作業，且進出門戶還得經過
    被告王俊翔父子控管之電動門（雖週邊土地有農產小路，但
    有高程落差且直角彎曲，無法通行上開機具車輛），被告以
    外之人如何達此目的？因此最有可能在系爭土地新掩埋廢棄
    物之人，當時租用129地號土地同時亦可管領使用128地號土
    地之被告王俊翔父子。
  (四)系爭土地既在被告王俊翔及其父王淵本租用期間的管領使用
    中，被告王俊翔又自承在系爭土地花錢整地，因此如果系爭
    土地是遭人不法掩埋廢棄物，則不可能沒有發現土地發生異
    狀，又如果不是被告王俊翔父子所不法掩埋廢棄物，何以不
    即時報警追查？不即時通知聲請人依法追訴並保權益？以釐
    清租用系爭土地之管理責任。本件聲請人所有土地遭被告王
    俊翔、張國平不法掩埋廢棄物案件，經臺灣臺中地方法院檢
    察署暨臺灣高等法院臺中分院檢察署認無法證明聲請人所有
    土地遭不法傾倒、棄置、掩埋廢棄物，均係被告王俊翔、張
    國平所為，而為不起訴處分暨駁回再議處分，然聲請人無法
    信服，爰聲請交付審判。
六、惟依首揭說明，聲請交付審判，其調查證據範圍，應以偵查
    中曾顯現之證據為限，不得就告訴人新提出之證據再為調查
    ，亦不得蒐集偵查卷以外之證據。本院依職權調閱前開偵查
    卷宗，就其內容所示，臺灣臺中地方法院檢察署檢察官所為
    不起訴處分書及臺灣高等法院臺中分院檢察署駁回再議聲請
    處分書，已就聲請人等於偵查時提出之告訴理由予以斟酌，
    並詳加論述所憑證據及其認定之理由，依證人楊能慧、甘振
    球之證詞及現場照片，認聲請人所有128地號土地雖有遭人
    傾倒、掩埋廢棄物，然因系爭土地雖未臨馬路，但土地四周
    並未設置圍籬隔離，且現場亦非僅被告等得以出入，聲請人
    復未目睹系爭土地上之廢棄物係何人所傾倒、掩埋，認尚無
    積極證據足以證明係被告王俊翔、張國平所為，原處分所載
    證據及其認定之理由，尚未悖於常情；是以，除聲請人之指
    述外，並無其他積極證據證明聲請人所有土地遭不法傾倒廢
    棄物係被告二人所為，該論述並無違背經驗法則或論理法則
    之情事。至於聲請意旨以被告王俊翔與其父與聲請人相識
    多年，深知聲請人往返台灣澳洲之生活時間，絕無可能讓聲
    請人目睹不法掩埋廢棄物之犯行、系爭土地位處偏僻，除管
    領使用該土地之被告王俊翔外，外人實難輕易進出，及若非
    被告王俊翔不法傾倒掩埋廢棄物，何以不即報警追查云云，
    查聲請人所有系爭土地固遭人傾倒廢棄物，然無證據證明係
    被告王俊翔、張國平所為，而被告王俊翔是否知悉聲請人往
    返台灣、澳洲之行程與時間，本與王俊翔有無不法傾倒廢棄
    物無涉，又系爭128地號土地面積高達17362.72平方公尺(約
    5252坪)，而被告王俊翔經營之柏林寵物公司係位於台中市
    ○○路688號，該建物係坐落於聲請人所有129地號土地上，
    然129地號土地面積則僅有2772.03平方公尺(約838坪)，均
    有聲請人提出之土地登記謄本及房屋租賃契約書等附偵查卷
    可稽，是以，系爭128地號土地面積既高達5千餘坪，足見幅
    員尚屬遼闊，惟經本院本於職權調閱前開偵查卷宗後，依偵
    查卷內現有證據既無法認定系爭128地號土地遭傾倒之位置
    與被告王俊翔經營之柏林寵物公司相互貼近彼此相鄰，且該
    地號土地與周圍土地間之關係，以偵查卷內曾顯現之證人證
    詞及現場照片等證據為限，亦難認系爭128地號土地僅能由
    被告王俊翔經營之柏林寵物公司所設置之電動門進出，自難
    以被告王俊翔未即時報警追查或通知聲請人以釐清責任，即
    認被告王俊翔有在系爭128地號土地上不法傾倒廢棄物之行
    為，故聲請人上開推論純係自行臆測之詞，並無法證明被告
    王俊翔、張國平有不法傾倒掩埋廢棄物之行為。
七、綜上所述，並無證據足證被告王俊翔、張國平有何違反廢棄
    物清理法之犯行，聲請人僅以其主觀立場自行揣測，認被告
    二人有上開犯行，對於所申告之事實，無法提出足至起訴門
    檻之證據佐證，而原不起訴處分書及聲請再議處分書既已就
    聲請人於偵查時提出之告訴理由予以斟酌，詳予調查證據，
    並詳加論述所憑證據及其認定之理由，是原檢察官及臺灣高
    等法院臺中分院檢察署以被告犯罪嫌疑不足，分別予以不起
    訴處分及駁回再議之聲請，對照卷內資料，於法並無不當違
    誤之處。又交付審判之准許即如同提起公訴進入審判程序，
    本院認依偵查卷內現有證據所能證明被告所涉嫌疑尚不足以
    跨過起訴之門檻。是依前揭說明，本件聲請人聲請交付審判
    ，為無理由，自應予以駁回。
八、依刑事訴訟法第258 條之3 第2 項前段，裁定如主文。
中    華    民    國    99    年    11    月    25    日
                  刑事第九庭    審判長法  官  林靜芬
                                      法  官  楊文廣
                                      法  官  柯志民
以上正本證明與原本無異。
不得抗告。
                                      書記官  黃雅青
中    華    民    國    99    年    11    月    25    日

司法院資訊處製作；財團法人民間司法改革基金會備份。
